【裁判字號】    92,聲判,57
【裁判日期】    921003
【裁判案由】    聲請交付審判
【裁判全文】
臺灣臺中地方法院刑事裁定                          九十二年度聲判字第五七號
    聲  請  人
    即  告訴人  乙○○○
                丙○○
                丁○○
    代  理  人  王能幸律師
    被      告  甲  ○
右列聲請人因告訴被告背信等案件，不服臺灣高等法院臺中分院檢察署檢察長駁回再
議之處分（九十二年上聲議字第八三三號），聲請交付審判，本院裁定如左：
    主    文
聲請駁回。
    理    由
一、按告訴人不服上級法院檢察署檢察長或檢察總長認再議為無理由而駁回之處分者
    ，得於接受處分書後十日內委任律師提出理由狀，向該管第一審法院聲請交付審
    判。法院認為交付審判之聲請不合法或無理由者，應駁回之。刑事訴訟法第二百
    五十八條之一、第二百五十八條之三第二項前段，分別定有明文。
二、本件聲請人即告訴人（以下稱聲請人）乙○○○、丙○○、丁○○以被告甲○涉
    犯詐欺、背信罪嫌，向臺灣臺中地方法院檢察署檢察官提出告訴，經該檢察署檢
    察官為不起訴處分後，聲請人不服，聲請再議，亦經臺灣高等法院臺中分院檢察
    署檢察長以再議為無理由而駁回再議。
三、聲請交付審判意旨略以：
  (一)聲請人乙○○○之先夫，丙○○、丁○○之先父王萬水（已於九十一年六月三十
    日病逝）於民國六十六年八月二十日向被告購買坐落臺中縣神岡鄉○○段二五七
    號土地（即買賣契約書所載現地面寬度分割一半之指定北邊位置，以下稱系爭土
    地），約定價金為新台幣（以下同）十一萬五千元，被告收受其中十萬元後，於
    六十六年八月三十一日將土地點交給王萬水管業，並同意王萬水於系爭土地上申
    請建築執照。被告明知依買賣契約書約定，於系爭土地經政府逕為分割時，應協
    同辦理分割暨移轉登記，竟於六十八年九月二十四日政府機關逕為分割登記時，
    一再蓄意耍賴推拖，王萬水遂分別於七十二年四月十九日、五月七日以豐原郵局
    第一七三三號、一八三一號存證信函催告被告辦理分割暨所有權移轉登記，但被
    告仍置之不理，至此被告主觀上有詐欺之不法所有之意圖，客觀上有施用詐術之
    技倆，以冀得利之行為。嗣後又於八十年十一月二十二日，意圖為自己不法之所
    有，向臺灣中小企業銀行抵押貸款一千五百萬元，其詐欺得利之犯行至為明確。
  (二)王萬水自七十二年間起至八十六年五月止即不斷催促被告依約履行移轉登記事宜
    ，詎被告竟趁王萬水甫逝未久，於九十一年十二月向本院起訴佯稱系爭土地係王
    萬水向其借用，請求拆屋還地云云，嗣經聲請人舉證反駁後，被告不得不一一承
    認買賣之事實。本件買賣關係至為明確，聲請人等應履行之義務，其被繼承人王
    萬水均已依約履行，被告於王萬水在世時不敢輕舉妄動，一俟王萬水過世，墳土
    猶新之際，隨即出面主張拆屋還地，其不法所有之意圖甚為顯然，固然系爭土地
    於被告之違約下尚未完成移轉行為，惟此正足徵被告有施用詐術，以冀得利之犯
    意。
  (三)依系爭土地買賣契約書第五條約定：「本件買賣之不動產，如有抵押權，典權押
    租金及其他權利設定或有受拍賣聲請，假扣押假處分之登記或其他有來歷不明者
    應於本件手續登記日期前由乙（即被告）負責全部撤銷或解決清楚」，易言之，
    系爭系爭土地於訂立買賣契約之前後，一方（指被告）不得於土地上有設定抵押
    權及其他權利設定、受拍賣等情事，若有上開情事，不無欺騙他人之意思，應受
    法律之制裁，詎被告竟於訂立買賣契約書後，意圖為自己不法之所有，於八十年
    十一月二十二日向臺灣中小企業銀行抵押貸款一千五百萬元，被告詐欺之犯行情
    極灼明。原檢察官就上情並未深入調查，遽為被告不起訴處分，顯有未當。
四、按犯罪事實應依證據認定之，無證據不得推定其犯罪事實，刑事訴訟法第一百五
    十四條定有明文。又刑法第三百三十九條第一項詐欺取財罪之成立，須行為人主
    觀上有為自己或第三人不法所有之意圖，客觀上係以詐術使人將本人或第三人之
    物交付為構成要件。而所謂以詐術使人交付財物，必須行為人確有施用詐術，被
    詐欺人因其詐術陷於錯誤，而交付財物之因果聯瑣。若其並未施用詐術，或所用
    方法不能認為詐術，或不致使人陷於錯誤，即不構成該罪；刑法第三百四十二條
    之背信罪，須以為他人處理事務為前提，所謂為他人云者，係指受他人委任，而
    為其處理事務而言，最高法院四十六年台上字第二六０號、四十九年台上字第一
    五三０號分別著有判例可資參照。
五、本院查：
  (一)按刑事訴訟法於九十一年二月八日經修正公布，新增前述第二百五十八條之一，
    此乃對於「檢察官不起訴或緩起訴裁量權」制衡之一種外部監督機制，此時，法
    院僅在就檢察官所為不起訴或緩起訴之處分是否正確加以審查，以防止檢察機關
    濫權，依此立法精神，法院就聲請交付審判案件之審查，所謂「得為必要之調查
    」，其調查證據之範圍，自應以偵查中曾顯現之證據為限，不可就告訴人新提出
    之證據再為調查，亦不可蒐集偵查卷以外之證據。又依新修正刑事訴訟法第二百
    六十條對於不起訴處分已確定或緩起訴處分期滿未經撤銷者得再行起訴之規定，
    其立法理由說明，本條所謂不起訴處分已確定者，係包括「聲請法院交付審判復
    經駁回者」之情形在內，則法院就聲請交付審判案件之審查，所謂「得為必要之
    調查」，其調查證據範圍，自更應以偵查中曾顯現之證據為限，不得就告訴人新
    提出之證據再為調查，亦不可蒐集偵查卷以外之證據，否則，將與刑事訴訟法第
    二百六十條之再行起訴規定，混淆不清，合先敘明。
  (二)被告前於六十六年八月二十日將系爭土地出售給聲請人之被繼承人王萬水，並已
    收受買賣價金十萬元，但迄未辦理所有權移轉登記，此有買賣契約書影本一份在
    卷可憑，且為被告與聲請人所是認。按不動產物權，依法律行為而取得設定、喪
    失、及變更者，非經登記，不生效力，民法第七百五十八條定有明文，原處分認
    ：「土地未為移轉登記前，被告甲○仍為該土地之所有權人，自有權為任何之處
    分。縱有違反與王萬水買賣契約之內容，亦屬民事債務不履行而負損害賠償責任
    。告訴人等並無因被告施用任何詐術而交付財物，被告亦非受告訴人等委任處理
    之人，均核與刑法第三百三十九條第一項之詐欺罪及第三百四十二條背信罪構成
    要件有別，自無構成該二罪之餘地。此外，復查無其他積極證據足認被告涉有右
    揭犯嫌，揆諸前開法條及判例要旨，應認被告罪嫌尚有不足」，及再議處分認：
    「依上揭民法之規定，系爭土地未為移轉登記前，被告甲○仍為該土地之所有權
    人，自有權為任何之處分，被告縱有違反與王萬水買賣契約之內容，亦屬民事上
    問題，原不起訴處分已敘述綦詳，聲請人聲請再議仍以被告否認系爭土地之買賣
    事實及處分系爭土地之民事上問題，指摘原不起訴處分不當，非有理由，應予駁
    回」，並非無見，經核與前開說明暨最高法院判例意旨相符，本件再議處分並無
    不當。
  (三)末按本院就聲請交付審判案件調查證據之範圍，應以偵查中曾顯現之證據為限，
    不得就告訴人新提出之證據再為調查，亦不可蒐集偵查卷以外之證據，已如前述
    。聲請人前於偵查中末曾請求傳訊證人江煙，此有臺灣臺中地方法院檢察署九十
    二年度偵字第五八九二號、臺灣高等法院臺中分院檢察署九十二年度上聲議字第
    八三三號卷宗可稽，其於提出本件聲請後，始請求本院傳訊該名證人，於法自有
    未合，併此敘明。
六、綜前所述，本件聲請人交付審判之聲請，為無理由，應依刑事訴訟法第二百五十
    八條之三第二項前段，裁定如主文所示。
中      華      民      國    九十二    年      十      月      三      日
                                    審判長法  官  陳慧珊
                                          法  官  陳  葳
                                          法  官  林學晴
右正本證明與原本無異。
本件不得聲明不服。
                                          書記官
中      華      民      國    九十二    年      十      月      三      日


司法院資訊處製作；財團法人民間司法改革基金會備份。
